---
title: "Tugas 67"
author: "Alfikri Ihsan"
date: "2023-10-02"
output: html_document
---

1. memanggil package

```{r}
library(ggplot2)
library(tsibble)
library(tseries)
library(MASS)
library(forecast)
library(TSA)
library(TTR)
library(aTSA)
library(graphics)
```
2. memasukkan data
```{r}
Data <- read_xlsx("F:/Semester 5/MPDW/Data Harga Cabai Merah.xlsx")
Dataa <- Data$Harga
```

3. plot time series
```{r}
data <- ts(Dataa)
plot.ts(data)

data_train <- data[1:105]
plot.ts(data_train)
data_test <- data[106:138]
plot.ts(data_test)
```
Data tidak stasioner dalam rataan dan ragam

3. uji plot acf 
```{r}
acf(data_train, lag.max = 20)
```
Berdasarkan plot ACF terlihat bahwa data menurun secara Tails off slowly, sehingga dapat disimpulkan data tidak stasioner dalam rataan

4. uji adf
```{r}
tseries::adf.test(data_train)
```
$H_0$ : Data tidak stasioner dalam rataan

$H_1$ : Data stasioner dalam rataan
Berdasarkan uji ADF tersebut, didapat *p-value* sebesar 0.286 yang lebih besar dari taraf nyata 5% dan menandakan bahwa data tidak stasioner dalam rataan. Hal ini sesuai dengan hasil eksplorasi menggunakan plot time series dan plot ACF

5. uji box cox
```{r}
index <- seq(1:105)
bc = boxcox(data_train~index, lambda = seq(-2,1,by=0.001))
#Nilai Rounded Lambda
lambda <- bc$x[which.max(bc$y)]
lambda
#SK
bc$x[bc$y > max(bc$y) - 1/2 * qchisq(.95,1)]
```
dari plot box cox dalam selang kepercayaan 95% terlihat tidak mengandung lambda = 1, sehingga dapat disimpulkan bahwa data tidak stasioner dalam ragam

6. penanganan ketidakstasioneran data
```{r}
data_train.diff<-diff(data_train,differences = 1) 
plot.ts(data_train.diff, lty=1, xlab="waktu", ylab="Data Difference")
```
dilakukan differencing sebanyak 1 kali sehingga diperoleh data yang stasioner dalam rataan

plot acf
```{r}
acf(data_train.diff)
```
uji adf
```{r}
tseries::adf.test(data_train.diff)
```
dari uji adf diperoleh p value sebsar 0.01985 dari hasil differencing sebanyak 1 kali, yang artinya data tersebut sudah stasioner dalam rataan

uji eacf
```{r}
eacf(data_train.diff)
```
sehingga setelah melihat pola segitiga dapat diperoleh model ARIMA(1,1,1), ARIMA (2,1,2) ARIMA(3,1,2)

### Pendugaan Parameter Model Tentatif
##Model ARIMA (3,1,2)
```{r}
model1.da=Arima(data_train.diff, order=c(3,1,2),method="ML")
summary(model1.da) #AIC=2130.48
lmtest::coeftest(model1.da) 
```
##Model ARIMA (2,1,2)
```{r}
model2.da=Arima(data_train.diff, order=c(2,1,2),method="ML")
summary(model2.da) #AIC=2128.8
lmtest::coeftest(model2.da) 
```
##Model ARIMA (1,1,1)
```{r}
model3.da=Arima(data_train.diff, order=c(1,1,1),method="ML")
summary(model3.da) #AIC=2125.24
lmtest::coeftest(model3.da) 
```
Dari ketiga model tersebut diperoleh model terbaik yaitu ARIMA (1,1,1) dengan AIC terkecil

#### Eksplorasi Sisaan

```{r}
#Eksplorasi 
sisaan.da <- model3.da$residuals 
par(mfrow=c(2,2)) 
qqnorm(sisaan.da) 
qqline(sisaan.da, col = "blue", lwd = 2) 
plot(c(1:length(sisaan.da)),sisaan.da) 
acf(sisaan.da) 
pacf(sisaan.da) 
par(mfrow = c(1,1))
```
#### Uji Formal

```{r}
#1) Sisaan Menyebar Normal 
ks.test(sisaan.da,"pnorm")  #tak tolak H0 > sisaan menyebar normal
```
Selain dengan eksplorasi, asumsi tersebut dapat diuji menggunakan uji formal. Pada tahapan ini uji formal yang digunakan untuk normalitas adalah uji Kolmogorov-Smirnov (KS). Hipotesis pada uji KS adalah sebagai berikut.

$H_0$ : Sisaan menyebar normal

$H_1$ : Sisaan tidak menyebar normal

Berdasarkan uji KS tersebut, didapat *p-value* sebesar 0.00 yang kurang dari taraf nyata 5% sehingga tolak $H_0$ dan menandakan bahwa sisaan tidak menyebar normal. Hal ini sesuai dengan hasil eksplorasi menggunakan plot kuantil-kuantil normal.
```{r}
#2) Sisaan saling bebas/tidak ada autokorelasi 
Box.test(sisaan.da, type = "Ljung")  #tak tolak H0 > sisaan saling bebas
```
Selanjutnya akan dilakukan uji formal untuk kebebasan sisaan menggunakan uji Ljung-Box. Hipotesis yang digunakan adalah sebagai berikut.

$H_0$ : Sisaan saling bebas

$H_1$ : Sisaan tidak tidak saling bebas

Berdasarkan uji Ljung-Box tersebut, didapat *p-value* sebesar  0.8738 yang lebih besar dari taraf nyata 5% sehingga tolak $H_0$ dan menandakan bahwa sisaan saling bebas
```{r}
#3) Sisaan homogen 
Box.test((sisaan.da)^2, type = "Ljung")  #tak tolak H0 > sisaan homogen
```
Hipotesis yang digunakan untuk uji kehomogenan ragam adalah sebagai berikut.

$H_0$ : Ragam sisaan homogen

$H_1$ : Ragam sisaan tidak homogen

Berdasarkan uji Ljung-Box terhadap sisaan kuadrat tersebut, didapat *p-value* sebesar 0.7098 yang besar dari taraf nyata 5% sehingga tolak $H_0$ dan menandakan bahwa ragam sisaan homogen.
```{r}
#4) Nilai tengah sisaan sama dengan nol 
t.test(sisaan.da, mu = 0, conf.level = 0.95)  #tak tolak h0 > nilai tengah sisaan sama dengan 0
```
Terakhir, dengan uji-t, akan dicek apakah nilai tengah sisaan sama dengan nol. Hipotesis yang diujikan sebagai berikut.

$H_0$ : nilai tengah sisaan sama dengan 0

$H_1$ : nilai tengah sisaan tidak sama dengan 0

Berdasarkan uji-ttersebut, didapat *p-value* sebesar 0.3912 yang lebih besar dari taraf nyata 5% sehingga tak tolak $H_0$ dan menandakan bahwa nilai tengah sisaan sama dengan nol. Hal ini berbeda dengan eksplorasi.

### Peramalan

Peramalan dilakukan menggunakan fungsi `forecast()` . Contoh peramalan berikut ini dilakukan untuk 30 hari ke depan.

```{r}
#---FORECAST---#
ramalan.da <- forecast::forecast(model3.da, h = 33) 
ramalan.da
data.ramalan.da <- ramalan.da$mean
plot(ramalan.da)
```

Berdasarkan hasil plot ramalan di atas, dapat dilihat bahwa ramalan ARIMA(1,2,1) cenderung stabil hingga akhir periode. Selanjutnya, dapat dicari nilai akurasi antara hasil ramalan dengan data uji sebagai berikut.

```{r}
pt_1 <- ts(data_train)[105] #nilai akhir data latih
hasil.forc.Diff <- data.ramalan.da
hasil <- diffinv(hasil.forc.Diff, differences = 1) + pt_1
#has.1 sama hasilnta dengan: cumsum(c(pt_1,hasil.forc.Diff))
ts.plot(ts(data_train),hasil)
```
```{r}
perbandingan.da<-matrix(data=c(head(ts(data_test), n=33), hasil[-1]),
                     nrow = 33, ncol = 2)
colnames(perbandingan.da)<-c("Aktual","Hasil Forecast")
perbandingan.da
accuracy(ts(hasil[-1]), head(ts(data_test), n=33))
```


