---
title: "Tugas 3"
author: "Alfikri Ihsan"
date: "2023-09-18"
output: word_document
---

1. Memasukkan Data
```{r}
library(readxl)
Data<- read_excel("F:/Semester 5/MPDW/datatugas3.xlsx", sheet = 2)
View(Data)
```
2. Menyiapkan Package
```{r}
install.packages("dLagM") #install jika belum ada
install.packages("dynlm") #install jika belum ada
install.packages("MLmetrics") #install jika belum ada
library(dLagM)
library(dynlm)
library(MLmetrics)
library(lmtest)
library(car)
```

3. Membagi data (Train 80% Test 20%) dan membentuk data time series
```{r}
train<-Data[1:80,]
test<-Data[81:100,]

#data time series
train.ts<-ts(train)
test.ts<-ts(test)
data.ts<-ts(Data)
```

4. Model koyck
```{r}
model.koyck <- koyckDlm(x = train$open, y = train$low)
summary(model.koyck)
AIC(model.koyck)
BIC(model.koyck)

#Dari hasil tersebut, didapat bahwa peubah $x_t$ dan $y_{t-1}$ memiliki nilai $P-Value<0.05$. Hal ini menunjukkan bahwa peubah $x_t$ dan $y_{t-1}$ berpengaruh signifikan terhadap $y$. Adapun model keseluruhannya adalah sebagai berikut

```
5. Peramalan dan akurasi
```{r}
fore.koyck <- forecast(model = model.koyck, x=test$open, h=20)
fore.koyck
mape.koyck <- MAPE(fore.koyck$forecasts, test$low)
#akurasi data training
GoF(model.koyck)
```
6. Pemodelan Lag = 2
```{r}
model.dlm <- dlm(x = train$open,y = train$low , q = 2)
summary(model.dlm)
AIC(model.dlm)
BIC(model.dlm)

#Dari hasil diatas, didapat bahwa $P-value$ dari intercept dan $x_{t-1}<0.05$. Hal ini menunjukkan bahwa intercept dan $x_{t-1}$ berpengaruh signifikan terhadap $y$. Adapun model keseluruhan yang terbentuk adalah sebagai berikut

# peramalan 20 periode kedepan
frc.dl <- forecast(model = model.dlm, x=test$open, h=20)
frc.dl
#akurasi data test
mape.dl <- MAPE(frc.dl$forecasts, test$low)
mape.dl
#akurasi data training
GoF(model.dlm)
```


7. Peramalan dan akurasi
```{r}
fore.dlm <- forecast(model = model.dlm, x=test$open, h=20)
fore.dlm
mape.dlm <- MAPE(fore.dlm$forecasts, test$low)
#akurasi data training
GoF(model.dlm)
```
8. lag optimum
```{r}
#penentuan lag optimum 
finiteDLMauto(formula =close ~ open,
              data = data.frame(train), q.min = 1, q.max = 6,
              model.type = "dlm", error.type = "AIC", trace = FALSE)

#menggunakan lag optimum
model.dl.opt <- dlm(x = train$open, y = train$low, q=4)
summary(model.dl.opt)
AIC(model.dl.opt)
BIC(model.dl.opt)

#Berdasarkan output tersebut, lag optimum didapatkan ketika lag=1.Selanjutnya dilakukan pemodelan untuk lag=4

```
9. peramalan 20 periode ke depn dengan lag = 4
```{r}
# peramalan 20 periode kedepan
frc.dl.opt <- forecast(model = model.dl.opt, x=test$open, h=20)
frc.dl.opt
#akurasi data test
mape.dl.opt <- MAPE(frc.dl.opt$forecasts, test$low)
mape.dl.opt
#akurasi data training
GoF(model.dl.opt)

#Model tersebut merupakan model yang kurang baik dengan nilai MAPE yang lebih dari 10%
```
10. model autoregresif
```{r}
model.ardl <- ardlDlm(x = train$open, y = train$low, p = 1 , q = 4)
summary(model.ardl)
AIC(model.ardl)
BIC(model.ardl)

#Dari hasil diatas, didapat bahwa $P-value$ dari intercept, $x_{t}$ dan $x_{t-1}<0.05$. Hal ini menunjukkan bahwa intercept, $x_{t}$ dan $x_{t-1}$ berpengaruh signifikan terhadap $y_t$. Adapun model keseluruhan yang terbentuk adalah sebagai berikut 
```
11.Peramalan dan akurasi model Autoregressive dengan lag (p=1 dan q=1)
```{r}
# peramalan 20 periode kedepan
frc.ardl <- forecast(model = model.ardl, x=test$open, h=20)
frc.ardl
#akurasi data test
mape.ardl <- MAPE(frc.ardl$forecasts, test$low)
mape.ardl
#akurasi data training
GoF(model.ardl)

##merupakan model yang baik dengan mape kurang dari 10%
```


11. autoregresif dengan lag optimum
```{r}
model.ardl.opt <- ardlBoundOrders(data = data.frame(Data), ic = "AIC", formula = low ~ open )
min_p=c()
for(i in 1:6){
  min_p[i]=min(model.ardl.opt$Stat.table[[i]])
}
q_opt=which(min_p==min(min_p, na.rm = TRUE))
p_opt=which(model.ardl.opt$Stat.table[[q_opt]] == 
              min(model.ardl.opt$Stat.table[[q_opt]], na.rm = TRUE))
data.frame("q_optimum" = q_opt, "p_optimum" = p_opt, 
           "AIC"=model.ardl.opt$min.Stat)

#Dari tabel di atas, dapat terlihat bahwa nilai AIC terendah didapatketika $p=1$ dan $q=1$, yaitu sebesar `-268.2919`, model autoregressive optimum didapat ketika $p=2$ dan $q=2$.

#Selanjutnya dapat dilakukan pemodelan dengan nilai $p$ dan $q$ optimum seperti inisialisasi di langkah sebelumnya. 
```
12. Dengan lag optimum p 1 q 1
```{r}
model.ardl.opt1 <- ardlDlm(x = train$open, y = train$low, p = 1 , q = 1)
summary(model.ardl.opt1)
AIC(model.ardl.opt1)
BIC(model.ardl.opt1)

#Hasil di atas menunjukkan bahwa peubah $intercept, x_{t}, x_{t-2}, y_{t-1}, y_{t-2}$, hasil uji t menunjukkan nilai-p pada peubah $<0.05$ Hal ini menunjukkan bahwa peubah $intercept, x_{t}, x_{t-2}, y_{t-1}, y_{t-2}$ berpengaruh signifikan terhadap $y_t$, sementara $x_{t-1}$ tidak berpengaruh signifikan terhadap $y_t$. Model keseluruhannya adalah sebagai berikut:
```
13. Peramalan dan akurasi model Autoregressive dengan lag optimum (p=1 dan q=1)
```{r}
# peramalan 20 periode kedepan
frc.ardl.opt <- forecast(model = model.ardl.opt1, x=test$open, h=20)
frc.ardl.opt
#akurasi data test
mape.ardl.opt <- MAPE(frc.ardl.opt$forecasts, test$low)
mape.ardl.opt
#akurasi data training
GoF(model.ardl.opt1)

#Berdasarkan akurasi di atas, terlihat bahwa nilai MAPE keduanya tidak jauh berbeda. Artinya, model regresi dengan distribusi lag ini tidak `overfitted` atau `underfitted` 
```
14. # Pemodelan DLM & ARDL dengan Library `dynlm`
```{r}
#sama dengan model dlm lag=2
cons3_lm1 <- dynlm(low ~ open+L(open)+L(open,2),data = train.ts)
summary(cons3_lm1)
#sama dengan dlm lag optimum (lag=4)
cons3_lm2 <- dynlm(low ~ open+L(open)+L(open,2)+L(open,3)+L(open,4),data = train.ts)
summary(cons3_lm2)
#sama dengan model ardl p=1 q=4
cons3_lm3 <- dynlm(low ~ open+L(open)+L(low)+L(low, 2)+L(low,3)+L(low,4),data = train.ts)
summary(cons3_lm3)
#sama dengan ardl lag optimum (p=1 dan q=1)
cons3_lm4 <- dynlm(low ~ open+L(open)+L(low),data = train.ts)
summary(cons3_lm4)
```
##SSE
```{r}
deviance(cons3_lm1)
deviance(cons3_lm2)
deviance(cons3_lm3)
deviance(cons3_lm4)
```
##autokorelasi
```{r}
#durbin watson
dwtest(cons3_lm1)
dwtest(cons3_lm2)
dwtest(cons3_lm3)
dwtest(cons3_lm4)
```
##heterogen
```{r}
bptest(cons3_lm1)
bptest(cons3_lm2)
bptest(cons3_lm3)
bptest(cons3_lm4)
```
##kenormalan
```{r}
shapiro.test(residuals(cons3_lm1))
shapiro.test(residuals(cons3_lm2))
shapiro.test(residuals(cons3_lm3))
shapiro.test(residuals(cons3_lm4))
```



15. plot perbandingan model
```{r}
par(mfrow=c(1,1))
plot(test$open, test$low, type="b", col="black")
points(test$open, frc.koyck$forecasts,col="red")
lines(test$open, frc.koyck$forecasts,col="red")
points(test$open, frc.dl$forecasts,col="blue")
lines(test$open, frc.dl$forecasts,col="blue")
points(test$open, frc.dl.opt$forecasts,col="orange")
lines(test$open, frc.dl.opt$forecasts,col="orange")
points(test$open, frc.ardl$forecasts,col="green")
lines(test$open, frc.ardl$forecasts,col="green")
points(test$open, frc.ardl.opt$forecasts,col="yellow")
lines(test$open, frc.ardl.opt$forecasts,col="yellow")
legend("topleft",c("aktual", "Koyck","DLM 2","DLM optimum","Autoregressive p=1,q=4", "Autoregressive optimum (p=2,q=2)"), lty=1, col=c("black","red","blue","orange","green","yellow"), cex=0.5)
```
Berdasarkan plot tersebut, terlihat bahwa plot yang paling mendekati data aktualnya adalah Model dlm dengan lag=1, sehingga dapat disimpulkan model terbaik dalam hal ini adalah model regresi dlm dengan lag=1



