---
title: "Tugas 2 MPDW"
author: "Alfikri Ihsan"
date: "2023-09-10"
output: html_document
---
1. Memaggil package
```{r}
library(rio)
library(readxl)
library(dplyr)
library(TTR)
library(forecast)
library(lmtest)
library(orcutt)
library(HoRM)
```



2. Memasukkan Data
```{r}
Data <- read.csv("F:/Semester 5/MPDW/Data Tugas 2.csv")
Data
View(Data)

#Variabel y merupakan variabel value, X1 merupakan Harvested dan X2 merupakan price

Y <- Data$Y
X1 <- Data$X1
X2 <- Data$X2

```
3. Membuat plot antar variabel
```{r}
#variabel Y dan X1

plot(Y, X1, pch = 20, col = "blue",
     xlab = "X1",
     ylab = "Y")

#variabel Y dan X2
plot(Y, X2, col = "blue",
     xlab = "X2",
     ylab = "Y")
```
4. Membuat plot time series
```{r}
ts.plot(ts(Y), xlab="Time Period", ylab="Value", main="Time Series Plot of Value")
points(ts(Y))

ts.plot(ts(X1), xlab="Time Period", ylab="Repsol Open", main="Time Series Plot of Harvested")
points(ts(X1))

ts.plot(ts(X2), xlab="Time Period", ylab="Repsol Low", main="Time Series Plot of Price")
points(ts(X2))
```
5.Regresi
```{r}
model <- lm(Y~X1+X2, data=Data)
model
summary(model)
#sehingga diperoleh model y = -118183315 + 5918 X1 + 85650 X2
# sisaan dan fitted value
sisaan <- residuals(model)
fitValue<- predict(model)

```

6. ACF dan PACF identifikasi autokorelasi
```{r}
par(mfrow = c(1,2))
acf(sisaan)
pacf(sisaan)

#Berdasarkan plot ACF dan PACF, terlihat ada yang tidak di dalam rentang batas, sehingga mengindikasikan terjadinya autokorelasi. Namun, untuk lebih memastikan akan dilakukan uji formal dengan uji Durbin Watson.

#uji durbin watson
dwtest(model)

#uji runtest
lawstat::runs.test(resid(model), alternative = 'two.sided')
#karena p value dari run test kecil dari 0.05 maka terdapat autokorelaso
```
7. Penanganan Autokorelasi
# Metode Cochrane-Orcutt
Penanganan metode Cochrane-Orcutt dapat dilakukan dengan bantuan packages Orcutt pada aplikasi `R` maupun secara manual. Berikut ini ditampilkan cara menggunakan bantuan `library` *packages* `Orcutt`.
```{r}
modelCO<-cochrane.orcutt(model)
modelCO
```
Hasil keluaran model setelah dilakukan penanganan adalah $$y=-1.18*10^8+5.91*10^3x1_t+8.56*10^4x2_t$$ dengan p-value sebesar 0.53 > alpha (5%), artinya belum cukup bukti menyatakan bahwa sisaan terdapat autokorelasi pada taraf nyata 5%. 
#Rho optimum
```{r}
rho<- modelCO$rho
rho
```

Selanjutnya akan dilakukan transformasi secara manual dengan syntax berikut ini.
# Transformasi Manual
```{r}
Y.trans <- Y[-1]-Y[-100]*rho
X1.trans <- X1[-1]-X1[-100]*rho
X2.trans <- X2[-1]-X2[-100]*rho
modelCOmanual <- lm(Y.trans~X1.trans+X2.trans)
summary(modelCOmanual)
```
Hasil model transformasi bukan merupakan model sesungguhnya. Koefisien regresi masih perlu dicari kembali mengikuti $β_0^*=β_0+ρ ̂β_0$ dan $β_1^*=β_1$.

#Mencari Penduga Koefisien Regresi setelah Transformasi ke Persamaan Awal
```{r}
b0bintang <- modelCOmanual$coefficients[1]
b0 <- b0bintang/(1-rho)
b1.1 <- modelCOmanual$coefficients[2]
b2.1 <- modelCOmanual$coefficients[3]
b0
b1.1
b2.1
```
8. Metode Hildreth-Lu
Penanganan kedua adalah menggunakan metode Hildreth-Lu. Metode ini akan mencari nilai SSE terkecil dan dapat dicari secara manual maupun menggunakan packages. Jika menggunakan packages, gunakan `library` *packages* `HORM`.

#Penanganan Autokorelasi Hildreth lu
# Hildreth-Lu
```{r}
hildreth.lu.func<- function(r, model){
  x1 <- model.matrix(model)[,2]
  x2 <- model.matrix(model)[,3]
  y <- model.response(model.frame(model))
  n <- length(y)
  t <- 2:n
  y <- y[t]-r*y[t-1]
  x1 <- x1[t]-r*x1[t-1]
  x2 <- x2[t]-r*x2[t-1]
  
  return(lm(y~x1+x2))
}

#Pencariab rho yang meminimumkan SSE
r <- c(seq(0.1,0.9, by= 0.1))
tab <- data.frame("rho" = r, "SSE" = sapply(r, function(i){deviance(hildreth.lu.func(i, model))}))
tab
```
Pertama-tama akan dicari di mana kira-kira $ρ$ yang menghasilkan SSE minimum. Pada hasil di atas terlihat $ρ$ minimum ketika 0.8. Namun, hasil tersebut masih kurang teliti sehingga akan dicari kembali $ρ$ yang lebih optimum dengan ketelitian yang lebih. Jika sebelumnya jarak antar $ρ$ yang dicari adalah 0.1, kali ini jarak antar $ρ$ adalah 0.001 dan dilakukan pada selang 0.8 sampai dengan 0.9.

# Rho optimum di sekitar 0.8
```{r}
rOpt <- seq(0.8,0.9, by= 0.001)
tabOpt <- data.frame("rho" = rOpt, "SSE" = sapply(rOpt, function(i){deviance(hildreth.lu.func(i, model))}))
head(tabOpt[order(tabOpt$SSE),])
```

# Grafik SSE optimum
```{r}
par(mfrow = c(1,1))
plot(tab$SSE ~ tab$rho , type = "l", xlab = "Rho", ylab = "SSE")
abline(v = tabOpt[tabOpt$SSE==min(tabOpt$SSE),"rho"], lty = 2, col="red",lwd=2)
text(x=0.804, y=1.065106e+18	, labels = "rho=0.804", cex = 0.8)
```
Perhitungan yang dilakukan aplikasi `R` menunjukkan bahwa nilai $ρ$ optimum, yaitu saat SSE terkecil terdapat pada nilai $ρ=0.1.065106e+18	$. Hal tersebut juga ditunjukkan pada plot. Selanjutnya, model dapat didapatkan dengan mengevaluasi nilai $ρ$ ke dalam fungsi `hildreth.lu.func`, serta dilanjutkan dengan pengujian autokorelasi dengan uji Durbin-Watson. Namun, setelah pengecekan tersebut tidak lupa koefisien regresi tersebut digunakan untuk transformasi balik. Persamaan hasil transformasi itulah yang menjadi persamaan sesungguhnya.

# Model Terbaik
```{r}
modelHL <- hildreth.lu.func(0.804, model)
summary(modelHL)
```

# Transformasi Balik
```{r}
cat("y = ", coef(modelHL)[1]/(1-0.804), "+", coef(modelHL)[2],"x1","+", coef(modelHL)[3],"x2", sep = "")
```
Setelah dilakukan tranformasi balik, didapatkan model dengan metode Hildreth-Lu sebagai berikut.
y = -121198514+6025.247x1+86851.14x2

# Deteksi Autokorelasi
```{r}
dwtest(modelHL)
```
Hasil uji Durbin-Watson juga menunjukkan bahwa *p-value* sebesar 1, di mana *p-value* \> $\alpha=5%$. Artinya tak tolak $H_0$ atau belum cukup bukti menyatakan bahwa ada autokorelasi dalam data nilai volume dengan metode Hildreth-Lu pada taraf nyata 5%.

# Perbandingan Keakuratan
```{r}
sseModelawal <- anova(model)$`Sum Sq`[c(-1,-2)]
sseModelCO <- anova(modelCOmanual)$`Sum Sq`[c(-1,-2)]
sseModelHL <- anova(modelHL)$`Sum Sq`[c(-1,-2)]
mseModelawal <- sseModelawal/length(Y.trans)
mseModelCO <- sseModelCO/length(Y.trans)
mseModelHL <- sseModelHL/length(Y.trans)
akurasi <- matrix(c(sseModelawal,sseModelCO,sseModelHL,
                    mseModelawal,mseModelCO,mseModelHL),nrow=2,ncol=3,byrow = T)
colnames(akurasi) <- c("Model Awal", "Model Cochrane-Orcutt", "Model Hildreth-Lu")
row.names(akurasi) <- c("SSE","MSE")
akurasi
```