---
title: "MPDW 5"
author: "Alfikri Ihsan"
date: "2023-09-26"
output: html_document
---

```{r}
library(ggplot2)
library(tsibble)
library(tseries)
library(MASS)
```

1. Memasukkan data
```{r}
Data <- read_xlsx("F:/Semester 5/MPDW/Data Harga Cabai Merah.xlsx")
Dataa <- Data$Harga
```

2. plot time series
```{r}
data <- ts(Dataa)
plot.ts(data)
```
Data tidak stasioner dalam rataan dan ragam

3. plot ACF
```{r}
acf(data)
```
Berdasarkan plot ACF terlihat bahwa data menurun secara Tails off slowly, sehingga dapat disimpulkan data tidak stasioner dalam rataan

4. uji ADF
```{r}
adf.test(data)
```
$H_0$ : Data tidak stasioner dalam rataan

$H_1$ : Data stasioner dalam rataan
Berdasarkan uji ADF tersebut, didapat *p-value* sebesar 0.6447 yang lebih besar dari taraf nyata 5% dan menandakan bahwa data tidak stasioner dalam rataan. Hal ini sesuai dengan hasil eksplorasi menggunakan plot time series dan plot ACF

5. plot box cox
```{r}
index <- seq(1:138)
bc = boxcox(data~index, lambda = seq(-2,1,by=0.001))
#Nilai Rounded Lambda
lambda <- bc$x[which.max(bc$y)]
lambda
#SK
bc$x[bc$y > max(bc$y) - 1/2 * qchisq(.95,1)]
```
dari plot box cox dalam selang kepercayaan 95% terlihat tidak mengandung lambda = 1, sehingga dapat disimpulkan bahwa data tidak stasioner dalam ragam


###Partisi data
##Partisi 1
1. partisi 1
```{r}
data1 <- data[1:75] |> ts()
mean(data1)
var(data1)

plot.ts(data1)
```
2. plot ACF partisi 1
```{r}
acf(data1)
```
Berdasarkan plot ACF, terlihat bahwa plot ACF pada data tersebut menurun secara perlahan (*tails off slowly*) yang menandakan data tidak stasioner dalam rataan

3. uji ADF
```{r}
adf.test(data1)
```
$H_0$ : Data tidak stasioner dalam rataan

$H_1$ : Data stasioner dalam rataan
diperoleh nilai p value > dari taraf 5% sehingga dapat disimpulkan bahwa data partisi 1 tidak stasioner dalam rataan sesuai dengan plot ACF

4. plot box cox
```{r}
index <- seq(1:75)
bc = boxcox(data1~index, lambda = seq(-2,2,by=0.1))
#Nilai Rounded Lambda
lambda <- bc$x[which.max(bc$y)]
lambda
#SK
bc$x[bc$y > max(bc$y) - 1/2 * qchisq(.95,1)]
```
Dari plot box cox dapat dilihat dalam selang kepercayaan 95% tidak mengandung lambda = 1, sehingga dapat disimpulkan bahwa data tidak stasioner dalam ragam

##Partisi 2
1. Partisi 2
```{r}
data2 <- data[76:138] |> ts()
mean(data2)
var(data2)

plot.ts(data2)
```
2. plot ACF partisi 2
```{r}
acf(data2)
```
Berdasarkan plot ACF, terlihat bahwa plot ACF pada data tersebut menurun secara perlahan (*tails off slowly*) yang menandakan data tidak stasioner dalam rataan

3. uji ADF partisi 2
```{r}
adf.test(data2)
```
$H_0$ : Data tidak stasioner dalam rataan

$H_1$ : Data stasioner dalam rataan
diperoleh nilai p value > dari taraf 5% sehingga dapat disimpulkan bahwa data partisi 1 tidak stasioner dalam rataan sesuai dengan plot ACF

4. plot box cox
```{r}
index <- seq(1:63)
bc = boxcox(data2~index, lambda = seq(-3,2,by=0.01))
#Nilai Rounded Lambda
lambda <- bc$x[which.max(bc$y)]
lambda
#SK
bc$x[bc$y > max(bc$y) - 1/2 * qchisq(.95,1)]
```
Dari plot box cox dapat dilihat dalam selang kepercayaan 95% tidak mengandung lambda = 1, sehingga dapat disimpulkan bahwa data tidak stasioner dalam ragam



