---
title: "Tugas-MPDW"
author: "Alfikri Ihsan"
date: "2023-09-04"
output: html_document
---

##1. Memasukkan Data
```{r}
library(readxl)
data <- read_xlsx("F:/Semester 5/MPDW/Data Harga Gula Pasir.xlsx")
summary(data)
data1 <- ts(data$Harga)


```
data yang digunakan adalah data mingguan  harga gula di provinsi Sumatera Barat dari tahun 2021 sampai Agustus 2023

##2. Membuat plot time series dari data yang digunakan
```{r}
ts.plot(data1, xlab="Periode", ylab="Harga", 
        main = "Time Series Plot")
points(data1)
```
Dari plot diperoleh bahwa data yang digunakan merupakan data Stationer, sehingga metode yang dapat digunakan adalah metode SMA dan DMA

##3. Install package r untuk melakukan analisis
```{r}
install.packages("forecast")
install.packages("graphics")
install.packages("TTR")
install.packages("TSA")
```
##4. membagi data menjadi data latih dan data uji dengan komposisi 80% dan 20%
```{r}
training_ma <- data1[1:110]
testing_ma <- data1[111:138]
train_ma.ts <- ts(training_ma)
test_ma.ts <- ts(testing_ma)
```

##5. Eksplorasi data
```{r}
#eksplorasi keseluruhan data
plot(data1, col="black",main="Plot semua data")
points(data1)

#eksplorasi data latih
plot(train_ma.ts, col="blue",main="Plot data latih")
points(train_ma.ts)

#eksplorasi data uji
plot(test_ma.ts, col="red",main="Plot data uji")
points(test_ma.ts)


```
##6. Metode SMA
```{r}
data.sma <- SMA(train_ma.ts, n=5)

data.sma



```


```{r}
#Pemulusan peramalan periode berikutnya
data.ramal<-c(NA,data.sma)
data.ramal #forecast 1 periode ke depan
```
```{r}
#Menghitung peramalan 27 periode ke depan
data.gab<-cbind(aktual=c(train_ma.ts,rep(NA,27)),pemulusan=c(data.sma,rep(NA,27)),ramalan=c(data.ramal,rep(data.ramal[length(data.ramal)],26)))
data.gab #forecast 27 periode ke depan
```
```{r}
#Plot hasil peramalan
ts.plot(data1, xlab="Periode", ylab="Harga", main= "SMA N=5")
points(data1)
lines(data.gab[,2],col="green",lwd=2)
lines(data.gab[,3],col="red",lwd=2)
legend("topleft",c("data aktual","data pemulusan","data peramalan"), lty=8, col=c("black","green","red"), cex=0.5)
```
```{r}
#Menghitung nilai keakuratan data latih
error_train.sma = train_ma.ts-data.ramal[1:length(train_ma.ts)]
SSE_train.sma = sum(error_train.sma[6:length(train_ma.ts)]^2)
MSE_train.sma = mean(error_train.sma[6:length(train_ma.ts)]^2)
MAPE_train.sma = mean(abs((error_train.sma[6:length(train_ma.ts)]/train_ma.ts[6:length(train_ma.ts)])*100))

akurasi_train.sma <- matrix(c(SSE_train.sma, MSE_train.sma, MAPE_train.sma))
row.names(akurasi_train.sma)<- c("SSE", "MSE", "MAPE")
colnames(akurasi_train.sma) <- c("Akurasi m = 5")
akurasi_train.sma
```
```{r}
#Menghitung nilai keakuratan data uji
error_test.sma = test_ma.ts-data.gab[111:138]
SSE_test.sma = sum(error_test.sma^2)
MSE_test.sma = mean(error_test.sma^2)
MAPE_test.sma = mean(abs((error_test.sma/test_ma.ts*100)))

akurasi_test.sma <- matrix(c(SSE_test.sma, MSE_test.sma, MAPE_test.sma))
row.names(akurasi_test.sma)<- c("SSE", "MSE", "MAPE")
colnames(akurasi_test.sma) <- c("Akurasi m = 5")
akurasi_test.sma
```
##7. metode SES
```{r}
ses.1 <- ses(train_ma.ts, h = 27, alpha = 0.3)
plot(ses.1)
ses.1
```
```{r}
autoplot(ses.1) +
  autolayer(fitted(ses.1), series="Fitted") +
  ylab("Harga") + xlab("Periode")
```
```{r}
#(fungsi Holtwinter)
ses1<- HoltWinters(train_ma.ts, gamma = FALSE, beta = FALSE, alpha = 0.3)
plot(ses1)

#ramalan
ramalan1<- forecast(ses1, h=27)
ramalan1
```
```{r}
#Keakuratan Metode
#Pada data training
SSE1<-ses1$SSE
MSE1<-ses1$SSE/length(train_ma.ts)
RMSE1<-sqrt(MSE1)

akurasi1 <- matrix(c(SSE1,MSE1,RMSE1))
row.names(akurasi1)<- c("SSE", "MSE", "RMSE")
colnames(akurasi1) <- c("Akurasi lamda=0.3")
akurasi1
```
```{r}

```

